【裁判字號】    97,訴,4493
【裁判日期】    981223
【裁判案由】    確認股東關係不存在等
【裁判全文】
臺灣臺北地方法院民事判決              97年度訴字第4493號
原      告  戊○○
訴訟代理人  藍弘仁律師
            尹純孝律師
被      告  百威國際有限公司
特別代理人  王中平律師
訴訟代理人  古乾樹律師
上列當事人間確認股東關係不存在等事件，本院於民國98年11月
27日言詞辯論終結，判決如下：
    主  文
原告之訴駁回。
訴訟費用由原告負擔。
    事實及理由
壹、程序部分：
    按訴狀送達後，原告不得將原訴變更或追加他訴。但擴張或
    減縮應受判決事項之聲明者，不在此限，民事訴訟法第255
    條第1項第3款定有明文。本件原告原起訴請求：(一)確認原告
    與被告間股東關係不存在。(二)被告應向台北市政府辦理塗銷
    原告股東之登記。嗣於民國98年2 月11日本院準備程序中當
    庭撤回上開(二)請求，核屬減縮應受判決事項之聲明，依據前
    開規定，原告所為前開變更應予准許。
貳、實體部分：
一、原告起訴主張：伊曾於93年8 月間，聽聞訴外人李煙榮提起
    被告公司名稱，並邀伊投資，惟伊並未出資入股，更未應允
    擔任股東，對被告公司營運等狀況亦不知情，詎於97年4 月
    間陸續接獲財政部台北市國稅局通知，其上載明被告公司有
    滯納稅款並以伊為清算人，經伊向台北市商業處申請抄錄被
    告公司相關登記文件時，發現被告公司之股東同意書等文件
    遭人偽造署簽伊姓名及印文，而知伊被偽列為被告公司之股
    東。伊並非被告公司之股東，卻被列名登記為被告公司之股
    東，客觀上確有使人誤認原告係被告公司股東之虞，原告更
    因此遭臺灣省北區國稅局列為被告公司之清算人，則原告有
    即受確認判決之法律上利益云云。並聲明：確認原告與被告
    間股東關係不存在。
二、被告則以：被告公司93年8 月31日股東同意書上原告之筆跡
    ，經法務部調查局鑑定結果係真正而屬原告所為，又上開股
    東同意書內容係原告同意承受退出股東之出資，而成為被告
    公司之新股東，則原告具有被告公司股東身份無訛，至原告
    有無實際履行出資，係原告與轉讓出資退出股東之權利義務
    關係，與原告是否具有被告公司股東之身分無涉等語，以資
    抗辯。並聲明：原告之訴駁回。
三、得心證之理由：
  (一)按確認法律關係之訴，非原告有即受確認判決之法律上利益
    者，不得提起之，民事訴訟法第247條前段定有明文。而該
    條所謂即受確認判決之法律上利益，係指因法律關係之存否
    不明確，致原告在私法上之地位有受侵害之危險，而此項危
    險得以對於被告之確認判決除去之者而言（最高法院42年台
    上字第1031號判例參照）。原告是否為被告公司之股東，攸
    關原告對被告公司是否有身為股東之權利義務關係，原告對
    此自有請求確認之法律上利益，其提起本件確認之訴，於法
    即無不合。
  (二)經查：被告公司為有限公司，於85年02月17日為主管機關核
    准設立登記，公司資本額為新台幣（下同）1000萬元，股東
    有乙○○○余青樹、李俊彥、陳聖傑、謝清風等5 人，嗣於
    86年 5月30日登記原股東余青樹、李俊彥、謝清風退出，改
    由丙○○○賴文棋、吳尚雲承受股權，賴文棋再於87年12月
    30日將股權轉讓予丁○○○曹勤裕，吳尚雲復於89年12月13
    日將股權轉讓予曹勤裕、劉政文，後曹勤裕、劉政文於91年
    2月4日將股權轉讓予甲○○○丙○○○嗣丙○○○乙○○○
    93年8 月31日將將股權轉讓予原告等情，經本院調閱被告公
    司登記卷宗查閱無誤，惟原告否認上開93年8 月31日股東同
    意書上原告「戊○○」名義印文之真正（見本院卷第6 頁）
    。然查，本院依職權將上開93年8 月31日被告公司股東同意
    書上原告戊○○名義之簽名，與原告不爭執真正之閱覽卷宗
    申請書、遠東國際商業銀行存摺、保成人壽保險股份有限公
    司保險單、抵押權設定契約書、96年度報價單/訂貨單上之
    簽名及原告當庭書寫之簽名，送請法務部調查局鑑定，鑑定
    結果認定93年8月31日被告公司股東同意書上原告戊○○名
    義之簽名與原告承認為真正之簽名，兩類筆跡筆畫特徵相同
    ，有法務部調查局98年9月30日調科貳字第09800493000號鑑
    定書1份在卷可稽（見本院卷第151頁）。從而，堪認上開93
    年8月31日被告公司股東同意書上原告戊○○名義之簽名為
    真正，是原告主張上開股東會同意書上之簽名非其所為，即
    屬無據，要難採信。次查，上開股東同意書內容係原告同意
    承受退出股東之出資，有該股東同意書在卷可稽（見本院卷
    第8頁）。準此，原告承受退出股東之出資而為被告公司之
    股東乙節，堪以認定。至原告是否確實出資核屬其與退資股
    東間之內部關係，且其有無實際參與經營，均不影響原告為
    被告公司股東之身分，是原告以其未出資且股東同意書上之
    簽名非真正，主張與被告公司自始未存有任何權利義務關係
    云云，顯不足取。
四、綜上所述，原告主張其與被告間無股東關係存在，自非有據
    ，從而，原告請求確認與被告間之股東關係不存在，即非正
    當，應予駁回。
五、本件事證已臻明確，兩造其餘攻擊防禦方法，經審酌後，或
    與本件無涉，或與判決結果不生影響，毋庸一一論列，併此
    敘明。
六、訴訟費用負擔之依據：民事訴訟法第78條。
中    華    民    國    98    年    12    月    23    日
                  民事第六庭    審判長法  官  朱漢寶
                                      法  官  賴秀蘭
                                      法  官  陳雯珊
以上正本係照原本作成。
如對本判決上訴，須於判決送達後二十日之不變期間內，向本院
提出上訴狀。
中    華    民    國    98    年    12    月    23    日
                                      書記官  陳彥樺

司法院資訊處製作；財團法人民間司法改革基金會備份。
